# 非同一控制下企业合并的两个问题

提问人：oilseller 时间：2011-04-26 16:31:28
《企业会计准则讲解 2010 》-企业合并中关于非同一控制下企业合并有以下规定：对于被购买方在企业合并之前已经确认的商誉和递延所得税项目，购买方在对企业合并成本进行分配、确认合并中取得可辨认资产和负债时不应予以考虑。在按照规定确定了合并中应予确认的各项可辨认资产、负债的公允价值后，其计税基础与账面价值不同形成暂时性差异的，应当按照所得税会计准则的规定确认相应的递延所得税资产或递延所得税负债。 在非同一控制下的企业合并中，购买方确认在合并中取得的被购买方各项可辨认资产和负债不仅局限于被购买方在合并前已经确认的资产和负债，还可能包括企业合并前被购买方在其资产负债表中未予确认的资产和负债，该类资产和负债在企业合并前可能由于不符合确认条件未确认为被购买方的资产和负债，但在企业合并发生后，因符合了有关的确认条件则需要作为合并中取得的可辨认资产和负债进行确认。例如，被购买方在企业合并前存在的未弥补亏损，在企业合并前因无法取得足够的应纳税所得额用于抵扣该亏损而未确认相关的递延所得税资产，如按照税法规定能够抵扣购买方未来期间实现的应纳税所得额而且购买方在未来期间预计很可能取得足够的应纳税所得额的情况下，有关的递延所得税资产应作为合并中取得的可辨认资产予以确认。 有两个问题，1>如果此非同一控制下企合并为控股合并的话，在购买方在确认递延所得税时，是否应当是采用被合并方的适用税率，如果被合并方为合并报表，则如其子公司资产与负债存在暂时性差异，适用的税率是不是应当是子公司的所得税率？吸收合并的话，则应当采用合并方的税率？ 2>是不是如果被合并方原来存在商誉的话，就不再考虑了，只考虑在此次合并中产生的商誉。

回答人：chenyiwei
1 、计算递延所得税资产／负债时的适用税率为存在暂时性差异的资产、负债所在的纳税主体的适用税率。 2 、是的。但是并不代表被购买方自身合并报表中原有的商誉一定完全不存在了，可能会在重新计算本次购买产生的商誉时计入本次计算的商誉总额中。

回答人：chenyiwei
回复 板凳 tony868lamy 的帖子你说的情形,实际上是“穿透”了一个不具有商业实质的壳公司，将购买交易视作对其下属的各家上市公司的资产和业务的分别购并，在这种情况下应当视作几项互相独立的企业合并交易，分别计算各项企业合并交易对应的商誉。 其他情况，因为购买一家公司的控股股权整体上形成了一项企业合并，所以在购买日应当作为一个单独的企业合并交易计算商誉总额，再为了减值测试的目的将该商誉总额分摊到被购买方所包含的资产组和资产组组合。

回答人：chenyiwei
回复 地板 tony868lamy 的帖子应该比较少。你可以查一下公开信息。但我理解我的说法应该是符合准则规定的。

回答人：chenyiwei
回复 8 楼 oilseller 的帖子似乎比较困难。如果商誉金额不大，也可以接受将其一次性费用化处理的做法，以避免以后年度每年的减值测试。

提问人：Manson_Luci 时间：2015-09-01 15:47:55
陈版，您回答的第一个关于非同一控制下母子公司税率差，合并报表公允价值调整确认递延所得税的适用税率为存在暂时性差异资产负债的纳税主体，这个纳税主体指的子公司（被合并单位）吗？但子公司并不会因为公允价值与计税基础的差交税，因为计税基础还是历史成本，只是因为非同一控制下企业合并在母公司编制合并报表时才调整的，是不是用母公司的税率更合适？因为母公司未来转让才会交税

回答人：chenyiwei
母公司转让股权的意图和适用税率不是考虑此问题时需要考虑的因素。

回答人：chenyiwei
按子公司的税率确认。因为这部分评估增值对应的折旧摊销等今后在子公司不能税前扣除，就会导致与按评估值计算折旧扣除金额时相比，子公司多交税，而多交的金额是根据子公司的适用税率计算的。